【裁判字號】    95,上訴,1086
【裁判日期】    950630
【裁判案由】    違反槍砲彈藥刀械管制條例
【裁判全文】
臺灣高等法院臺中分院刑事判決        95年度上訴字第1086號
上  訴  人
即  被  告  乙○○
                    現羈押於台灣台中看守所
指定辯護人  本院公設辯護人  甲○○
上列上訴人因違反槍砲彈藥刀械管制條例案件，不服臺灣苗栗地
方法院中華民國95年4月13日判決 (94年度訴字第578號，起訴案
號：94年度偵緝字第120號、94年度偵字第2781號、94年度偵字
第4000號；併辦案號94年度偵字第4702號），本院判決如下：
    主  文
上訴駁回。
    事  實
一、乙○○前因妨害公務案件，經原審法院以91年度苗簡字第14
    8號判處有期徒刑3月，甫於92年2月19日易科罰金執行完畢
    。乙○○明知可發射子彈具有殺傷力之槍枝、具有殺傷力之
    子彈，均屬槍砲彈藥刀械管制條例管制之物品，非經許可，
    不得製造、持有，竟分別基於未經許可，持有具殺傷力子彈
    之犯意，持有可發射子彈具有殺傷力槍枝之概括犯意及製造
    具殺傷力子彈之犯意，
(一)、先於93年5月間某日，在其位於苗栗縣通霄鎮平元里103號住
    所處，無故持有具有殺傷力之土造子彈2顆。嗣為警於同年
    月20日上午10時30分許，在上址住處，持本院核發之搜索票
    執行搜索時，當場扣得上開子彈2顆 (另扣有二顆土造金屬
    空彈殼)，始查知上情。
(二)、於94年5月中旬某日，在臺中縣外埔鄉○○路166號，向丁○○（另案偵辦中）以新臺幣（下同）5萬5千元之代價，購買
    具有殺傷力之改造手槍1枝（仿BERETTA廠84型半自動手槍製
    造之玩具手槍，槍枝管制編號為0000000000號，含彈匣1 個
    ）、具有殺傷力之改造子彈29顆（其中2顆置於下述(三)改造
    槍枝之彈匣內）、口徑9mm制式子彈1顆（裝於前開槍枝之彈
    匣內）、具有殺傷力之改造子彈39顆（業於94年6月中旬某
    日將40顆改造子彈交予丙○○保管，其中1顆無殺傷力）。
(三)、再於同年5月下旬某日晚上10時許，在臺中市○○○路28號
    之「北極熊玩具店」內，向不詳姓名年籍男子，以7萬元之
    代價，購入具有殺傷力之改造手槍1枝（為仿SIG SAUER廠半
    自動手槍製造之玩具手槍，槍枝管制編號為0000000000號，
    含彈匣1個）、具有殺傷力之制式霰彈16顆。
(四)、於同年7月上旬某日，在上開丁○○住處，向丁○○借得具
    有殺傷力之改造霰彈槍1支（槍枝管制編號為0000000000號
    ），並將之藏放在苗栗縣苑裡鎮石鎮里少林寺大門電線桿旁
    之草叢。
(五)、另於同年7月15日某時許，乙○○為供所持有槍枝使用之目
    的，在其位於苗栗縣通霄鎮田心里57之34號居所處，以所有
    之沖床1台，將彈殼裝上底火片，並填充火藥，再裝入彈頭
    ，而接續製造具有殺傷力之改造子彈19顆（直徑均為9mm）
    。
二、嗣經警分別於94年7月15日下午1時許，在其上址居所處，扣
    得前開部分改造手槍、制式子彈、制式霰彈、改造子彈及製
    造工具等物；於同年月19日，在丙○○位於苗栗縣竹南鎮○○路○段211號2樓住處，扣得乙○○交其保管之上開子彈；
    於同年8月27日凌晨零時許，在苗栗縣苑裡鎮之臺灣少林寺
    大門電線桿旁草叢內，乙○○自行攜同警方前往取出上開霰
    彈槍1支及彈殼、彈頭1包，始分別查獲上情。
三、案經海岸巡防署中部地區巡防局苖栗機動查緝隊、苖栗縣警
    察局竹南分局、通霄分局分別報請臺灣苗栗地方法院檢察署
    檢察官偵查起訴與聲請原審法院併案辦理。
    理  由
一、上開事實業據上訴人即被告乙○○ (以下簡稱被告)於警詢
    、偵查及原審審理時坦承不諱，核與證人丙○○於偵查中供
    稱：被告有於前述時間交付上開40顆子彈與其保管等語。證
    人紀勇政於偵查中具結證稱：警方所扣得之工具中，僅有工
    作平台為其所有之物，餘均係被告所有等語（見第120號偵
    查卷第49頁）相符。至證人丙○○、紀勇政及後述證人呂茂
    迪與秘密證人A1、陳佳正、羅國均於偵查中之陳述，其性質
    雖屬傳聞證據，惟其等所為之上開偵查筆錄內容，業經原審
    及本院審理時予以提示並告以要旨，當事人或辯護人已知上
    述筆錄乃傳聞證據，均未於言詞辯論終結前對該等筆錄內容
    異議，依刑事訴訟法第第159條之5第一項之規定，本院審酌
    上開筆錄作成時，較無人情施壓或干擾，亦無不當取供之情
    形，認為以之作為本案之證據亦屬適當，是該等證人於偵查
    中之證言自具有證據能力，併此敘明。
二、次查：
  (一)事實欄一(一)土造子彈2顆，經內政部警政署刑事警察局鑑定
    結果，送鑑子彈2顆，認均係由土造金屬彈殼加裝直徑約7.
    9mm金屬彈頭而成之土造子彈，經取樣1顆試射結果，可擊發
    ，認具殺傷力，有內政部警政署刑事警察局93年7月27 日刑
    鑑字第0930137160號槍彈鑑定書1份附卷（見93年度偵字第
    2878號偵查卷第55頁），而上開2顆具殺傷力之改造子彈，
    係於被告房間經警查獲，亦據證人呂茂迪於偵查中具結證稱
    ：搜到子彈的地方是我弟弟乙○○的房間，他沒在家時房間
    有鎖，我們沒有鑰匙當天搜索時警察時從屋外窗戶爬進去等
    語（見93年度偵字第2878號偵查卷第71頁），足認該2顆具
    殺傷力之子彈確係被告所持有。至被告於本院雖辯稱本次係
    查獲兩顆空彈殼而已，惟查當日除查獲兩顆空彈殼外，確另
    外查獲上開2顆具殺傷力之改造子彈，有扣押物品清單及上
    開刑事警察局槍彈鑑定書可稽，被告所辯，顥無足採。
  (二)事實欄一(二)改造手槍1 枝（槍枝管制編號0000000000號）、
    口徑9mm 制式子彈1 顆（裝於前開槍枝之彈匣內）、改造子
    彈29顆（其中2 顆置於事實欄一(三)改造槍枝之彈匣內）等物
    ，經送至內政部警政署刑事警察局鑑定，該局94年9 月30日
    刑鑑字第0940110348號槍彈鑑定書之鑑定結果：「三、送鑑
    改造手槍1 枝（槍枝管制編號為0000000000號），認係仿BE
    RETTA 廠84型半自動手槍製造之玩具手槍換裝土造金屬槍管
    而成之改造手槍，機械性能良好，可擊發適用子彈，認具殺
    傷力。」，「四、送鑑子彈1 顆，認係口徑9mm 制式子彈，
    認具殺傷力。」，「二、送鑑子彈2 顆，認均係具直徑8.9m
    m 金屬彈頭之土造子彈，經採樣1 顆試射，可擊發，具殺傷
    力。」，「六、(一)27顆，認均係具直徑8.8mm 金屬彈頭之土
    造子彈，經採樣9顆試射，均可擊發，認均具殺傷力。」，
    有該局槍彈鑑定書1份附卷足佐（見第2781號偵查卷第130至
    132頁）。另事實欄一(二)被告交予丙○○保管之改造子彈40
    顆，經送內政部警政署刑事警察局鑑定，該局以94年8月10
    日刑鑑字第0940111330號槍彈鑑定書鑑定結果，認均係由直
    徑9.40mm金屬彈殼及直徑8.76mm金屬彈頭組合而成之土造子
    彈，採樣13顆試射，僅1顆無法擊發，其餘12顆均可擊發，
    是有39顆之改造子彈具有殺傷力，有槍彈鑑定書1份附卷（
    見偵字第4000號偵查卷第28頁），另證人A1於偵查中具結證
    稱：丙○○是由乙○○取得扣案之40顆改造子彈，丙○○所
    稱之「拖土」就是乙○○等語（參見偵字第2799號偵查卷）
    。
  (三)事實欄一(三)部分之槍枝1 枝（槍枝管制編號0000000000號）
    、制式霰彈槍16顆等物，經送內政部警政署刑事警察局鑑定
    ，該局94年9 月30日刑鑑字第0940110348號槍彈鑑定書之鑑
    定結果，「一、送鑑改造手槍1 枝（槍枝管制編號00000000
    00號），認係仿SIG SAUER 廠半自動手槍製造之金屬玩具手
    槍，更換土造金屬槍管及土造金屬槍機改造而成之改造手槍
    ，機械性能均良好，可擊發適用子彈，認具殺傷力。」，「
    送鑑霰彈槍子彈16顆，認均係12 GAUEG制式霰彈，認均具殺
    傷力。」，有槍彈鑑定書1 份附卷足佐（見第2781號偵查卷
    第130 至132 頁）。
  (四)事實欄一、(四)部分之霰彈槍1 枝（槍枝管制編號0000000000
    號），經送至內政部警政署刑事警察局鑑定，其鑑定結果為
    ：「一、送鑑改造雙管霰彈槍1 枝（槍枝管制編號00000000
    00號），認係由仿雙管霰彈槍製造之玩具槍換裝土造金屬槍
    管改造而成之改造槍枝，機械性能良好，可擊發適用子彈使
    用，認具殺傷力。」，有該局94年9月12日刑鑑字第094013
    3526號槍彈鑑定書1份（見偵字第4702號偵查卷第50至51頁
    ），附卷可稽。
  (五)事實欄一、(五)被告製造之19顆改造子彈，經內政部警政署刑
    事警察局鑑定，該局94年9 月30日刑鑑字第0940110348號槍
    彈鑑定書之鑑定結果，「六、(二)19顆，認均係具直徑9.0mm
    金屬彈頭之土造子彈，經採樣6 顆，均可擊發，認均具殺傷
    力。」，有槍彈鑑定書1 份附卷（見偵字第4000號偵查卷第
    28頁），另於被告住處查獲沖床1台之「沖頭」，經內政部
    警政署刑事警察局鑑驗結果，研判係前開19顆改造子彈之製
    造工具，有內政部警政署刑事警察局94年10月6日刑鑑字第
    0940133535號函1份附卷可稽（見偵緝字第120號偵查卷第15
    2頁），足認該19顆改造子彈係被告所製造。雖被告於本院
    翻異前供，辯稱沒有製造只是壓子彈編號而已。惟查被告於
    檢察官偵訊時，經提示上開鑑定報告後承認確有製造子彈之
    情事，於原審審理時復坦承「我將彈頭壓上去，組合起來」
    ，「火藥我裝的」等語不諱 (見偵緝字第一二０號卷第一五
    八頁、偵字第二七八一號卷第一四九頁、原審卷第二一頁)
    ，被告所辯核屬事後卸責之詞，不足採信。
  (六)綜上所述，被告自白與事實相符，足堪採信，犯罪事證明確
    ，應予論科。
三、核被告所為，分別係犯修正後槍砲彈藥刀械管制條例第8條
    第4項之未經許可持有其他可發射子彈具有殺傷力之槍枝罪
    、同條例第12條第1項之未經許可製造子彈罪、同條例第12
    條第4項之未經許可持有子彈罪；被告就事實欄一、(一)持有
    具殺傷力改造子彈部分，於行為後槍砲彈藥刀械管制條例雖
    於94年1月26日曾修正公布施行，並於同年月28日生效，惟
    槍砲彈藥刀械管制條例第12條第4項並無修改，自無比較新
    舊法之問題。又被告所為事實欄一(二)、(三)、(四)部分之3次未
    經許可持有其他可發射子彈具有殺傷力之槍枝罪，均時間緊
    接，所犯各為犯罪構成要件相同之罪名，顯皆係基於概括犯
    意反覆為之，為連續犯，應依刑法第56條規定，以一罪論，
    並加重其刑。公訴人就被告藏放在苗栗縣苑裡鎮石鎮里少林
    寺大門電桿旁之仿雙管霰彈槍，而以該署94年度偵字第4702
    號移送原審法院併案審理，因移送併辦部分，與起訴部分為
    同一事實，原審及本院自得併予審理。另被告所犯事實欄一
    (二)、(三)，均係以一行為，同時觸犯上開槍砲彈藥刀械管制條
    例第8條第4項之未經許可持有其他可發射子彈具有殺傷力槍
    枝罪、同條例第12條第4項之未經許可持有子彈罪，為想像
    競合犯，應依刑法第55條之規定，分別從一重之同條例第8
    條第4項之未經許可持有其他可發射子彈具有殺傷力槍枝罪
    處斷。又被告係為供持有之槍枝使用而製造事實欄一(五)之19
    顆子彈，則其所犯未經許可製造子彈罪，與上開未經許可持
    有其他可發射子彈具有殺傷力槍枝罪間，亦有方法、目的之
    牽連關係，為牽連犯，應依刑法第55條規定，從一重之未經
    許可持有其他可發射子彈具有殺傷力槍枝罪處斷。而被告於
    事實欄一(一)所犯之未經許可持有具殺傷力改造子彈罪及未經
    許可持有其他可發射子彈具有殺傷力之槍枝罪間，犯意各別
    ，行為有異，應予分論併罰。又被告有事實欄所載有期徒刑
    執行完畢之情形，其於5年以內再犯本件有期徒刑以上刑之
    罪，為累犯，應依刑法第47條規定，分別加重其刑或遞加重
    其刑。至被告於本院雖辯稱其於偵查中曾經檢察官同意擔任
    秘密證人，提供線索，又於原審供出槍彈來源是丁○○，應
    可獲得減刑云云，惟查經本院向苗栗地方法院檢察署函詢結
    果，本案被告並無證人保護法第十四條規定之情形，有該署
    95 年6月14日苗檢堂黃94偵緝字第120號函在卷可稽。又被
    告雖於原審供出仿BERETTA廠84型半自動手槍製造之玩具手
    槍（槍枝管制編號為0000000000號）及具有殺傷力之改造子
    彈29顆，係向丁○○購買而來，但按槍砲彈藥刀械管制條例
    第十八條第四項係規定必須於偵查或審判中自白，並供述全
    部槍械、彈藥之來源及去向，因而查獲或因而防止重大危害
    治安事件之發生者，始能減免其刑。而該條第四項既謂「並
    」供述全部槍砲、彈藥、刀械之來源「及」「去向」，自係
    指已將槍械、彈藥移轉與他人持有之情形而言，不包括仍為
    自己持有之情形在內（參見最高法院93年台上字第4223號判
    決），故本件上開槍彈既仍在被告持有中被查獲，被告自無
    依前開條例減免其刑可言，是被告前開所辯均無可採，併此
    敘明。從而，原審以被告罪証明確，適用上開槍砲彈藥刀械
    管制條例第8條第4項、第12條第1項、第4項，刑法第11條、
    第56條、第55條、第47條、第51條第5款、第7款、第42條第
    2項、第38條第1項第1款、第2款，罰金罰鍰提高標準條例第
    2條，現行法規所定貨幣單位折算新臺幣條例第2條等規定，
    並審酌近年來我國槍枝、子彈氾濫，嚴重危害國人生命、身
    體及財產之安全，及衡酌被告犯罪之動機、目的、犯罪之手
    段、智識程度、犯罪所生之危險及損害、持有3枝具殺傷力
    之改造槍枝、子彈數量甚多，惟被告犯罪後尚能坦承非法持
    有槍枝、子彈之犯行，且帶警查獲部分槍枝等一切情狀，而
    分別就被告所犯事實欄一之(一)部分以未經許可持有子彈，累
    犯，量處有期徒刑捌月，併科罰金參萬元；就被告所犯事實
    欄一之(二)、(三)、(四)、(五)等部分．以連續未經許可，持有可發
    射子彈具有殺傷力之改造槍枝，累犯，量處有期徒刑伍年陸
    月，併科罰金新台幣拾貳萬元，並定其應執行刑為有期徒刑
    陸年，併科罰金拾肆萬元，罰金如易服勞役，以銀元參佰元
    即新台幣玖佰元折算壹日。復以扣案如事實欄所示具有殺傷
    力、可發射子彈之改造手槍2枝（各含彈匣1個，槍枝管制編
    號0000000000號、000000000 0號）、具殺傷力改造霰彈槍1
    枝（槍枝管制編號0000000000號）、具殺傷力制式子彈1顆
    、具殺傷力改造子彈計有60顆、具殺傷力之制式霰彈16顆，
    總計具殺傷力之槍枝共3枝，具殺傷力之子彈共77顆，均係
    未經許可不得持有之違禁物，應依刑法第38條第1項第1款規
    定，不問屬於被告與否，併予宣告沒收；另扣案沖床1台，
    係被告所有供其犯罪所用之物，業據被告供述及證人陳佳正
    、羅國均證述明確，爰依刑法第38條第1項第2款規定，亦併
    予宣告沒收。至其中事實欄一之(一)所持有具殺傷力之子彈經
    採樣試射1顆、事實欄一之(二)具有殺傷力之子彈經採樣試射
    22顆、事實欄一之(五)具殺傷力之子彈經採樣試射6顆，合計
    30顆具殺傷力之子彈均經試射後，已不具子彈之構造及功能
    ，故不予宣告沒收。核其認事用法，並無違誤，量刑亦屬妥
    適。是被告上訴意旨仍執前詞，否認部分犯行及指摘原判；
    決量刑過重，委無可取，其上訴為無理由，應予駁回。
據上論結，應依刑事訴訟法第三百六十八條，判決如主文。
本案經檢察官戊○○到庭執行職務。
中    華    民    國    95    年    6     月    30    日
               刑事第七庭  審判長法  官  林  榮  龍
                                 法  官  江  錫  麟
                                 法  官  許  秀  芬
上列正本證明與原本無異。
如不服本判決應於收受送達後十日內向本院提出上訴書狀，其未
敘述上訴之理由者並得於提起上訴後十日內向本院補提理由書（
均須按他造當事人之人數附繕本）。
                                 書記官  呂  淑  芬
中    華    民    國    95    年    7     月    4     日
論罪法條：
槍砲彈藥刀械管制條例第8條
未經許可，製造、販賣或運輸鋼筆槍、瓦斯槍、麻醉槍、獵槍、
空氣槍或第4條第1項第1款所定其他可發射金屬或子彈具有殺傷
力之各式槍砲者，處無期徒刑或5年以上有期徒刑，併科新臺幣1
千萬元以下罰金。
未經許可，轉讓、出租或出借前項所列槍枝者，處5年以上有期
徒刑，併科新臺幣1千萬元以下罰金。
意圖供自己或他人犯罪之用，而犯前二項之罪者，處無期徒刑或
7年以上有期徒刑，併科新臺幣1千萬元以下罰金。
未經許可，持有、寄藏或意圖販賣而陳列第1項所列槍枝者，處
3年以上10年以下有期徒刑，併科新臺幣700萬元以下罰金。
第 1 項至第 3 項之未遂犯罰之。
槍砲彈藥刀械管制條例第12條
未經許可，製造、販賣或運輸子彈者，處1年以上7年以下有期徒
刑，併科新台幣500萬元以下罰金。
未經許可，轉讓、出租或出借子彈者，處6月以上5年以下有期徒
刑，併科新台幣300萬元以下罰金。
意圖供自己或他人犯罪之用，而犯前二項之罪者，處3年以上10
年以下有期徒刑，併科新台幣700萬元以下罰金。
未經許可，持有、寄藏或意圖販賣而陳列子彈者，處5年以下有
期徒刑，併科新台幣300萬元以下罰金。
第1項至第3項之未遂犯罰之。
                                                      Ｆ


司法院資訊處製作；財團法人民間司法改革基金會備份。
